【裁判字號】    99,審竹簡,620
【裁判日期】    990825
【裁判案由】    詐欺
【裁判全文】
臺灣新竹地方法院刑事判決           99年度審竹簡字第620號
聲  請  人  臺灣新竹地方法院檢察署檢察官
被      告  丙○○
上列被告因詐欺案件，經檢察官聲請簡易判決處刑（臺灣新竹地
方法院檢察署99年度偵字第3130號）及移送併辦（臺灣苗栗地方
法院檢察署99年度偵字第4316號），本院判決如下：
    主    文
丙○○幫助犯詐欺取財罪，處有期徒刑月；如易科罰金，以新
臺幣壹仟元折算壹日。緩刑貳年。
    犯罪事實及理由
一、犯罪事實：丙○○依其智識經驗能預見提供金融帳戶存摺、
    提款卡及提款密碼予真實姓名年籍不詳之人使用，常與財產
    犯罪密切相關，可能被詐騙集團所利用，以遂其等詐欺犯罪
    之目的，竟仍容任所提供之帳戶可能被犯罪集團用以詐欺取
    財，而基於幫助他人實施詐欺取財犯罪之不確定故意，於民
    國99年3月19日18時左右，在苗栗縣頭份鎮○○道旁的聯合
    客運以空軍一號快遞的方式，將其所有新竹市農會內湖分部
    帳號00000000000000號之存摺、提款卡、提款卡密碼連同身
    分證影本及健保卡影本等，寄給真實姓名年籍均不詳自稱「
    江姐」之成年女子（下稱「江姐」）。嗣「江姐」與所屬詐
    騙集團成員取得丙○○所交付上開帳戶存摺、提款卡及密碼
    等資料後，即共同基於意圖不法所有之犯意聯絡及行為分擔
    ，先後為下列犯行：
（一）由某詐騙集團成員，於99年3 月19日19時30分左右以電話
      ，向甲○○佯稱其為網路上韓克潮流之賣家范芝欣小姐（
      下稱「范小姐」），告知甲○○其於99年3 月7 日之購物
      消費付款方式有誤，需要甲○○彰化銀行之提款卡背面之
      服務電話取消分期付款，因甲○○當時未攜帶提款卡，嗣
      自稱「范小姐」成年女子又於99年3 月19日22時左右來電
      ，甲○○尚未取得其提款卡，故「范小姐」告知將於99年
      3 月20日再來電。嗣99年3 月20日16時50分左右「范小姐
      」來電向甲○○取得彰化銀行提款卡背面之服務電話後，
      另一名真實姓名年籍均不詳自稱彰化銀行行員男子來電要
      求甲○○須至自動櫃員機前操作取消分期付款云云，致甲○○信以為真而陷於錯誤，乃於同日17時40分至桃園縣中
      壢市○○路335 號萊爾富便利超商內，依其指示操作國泰
      世華銀行之提款機，因而由甲○○彰化銀行帳戶00000000
      000000之帳號戶頭匯出新臺幣（下同）5, 005元至上揭丙○○所有之新竹市農會內湖分部帳戶內。
（二）由某詐騙集團成員，在露天拍賣網站上以帳號「joy22257
      9 」刊登佯稱拍賣「夏普手機」乙隻之訊息，致戊○○信
      以為真陷於錯誤，於99年3 月20日11時0 分，向詐騙集團
      成員下標購買後，並隨即至臺南縣永康市○○路與中正路
      交叉口附近7-11便利商店內，操作中國信託銀行自動提款
      機由中華郵政永康郵局帳戶00000000000000000 之帳號戶
      頭匯出6,000 元至上揭丙○○所有之新竹市農會內湖分部
      帳戶內。
（三）由某詐騙集團成員某甲（下稱「某甲」），撥打至乙○○
      使用號碼為0000000000之電話，佯稱乙○○原於嘉義市○○街123 之19號4 樓之2 處上網購物之付款作業因疏失造
      成原本付清的款項變成分期付款，須至自動櫃員機前操作
      取消云云，致乙○○信以為真而陷於錯誤，乃於99年3 月
      20日16時20分在嘉義市○區○○街、國華街口郵局，依其
      指示操作無人銀行內之自動櫃員機，因而轉帳9,123 元（
      聲請書誤載為21,012元）至上揭丙○○所有之新竹市農會
      內湖分部帳戶內並同時另有部分金額轉至其他帳戶。
（四）由某詐騙集團成員，在露天拍賣網站上以帳號「HAUNG123
      45」刊登佯稱拍賣「船井超級燃燒機」乙臺之訊息，致丁○○於99年3 月20日某時許信以為真陷於錯誤，而向詐騙
      集團成員下標購買後，並於同日18時2 分許在臺北縣林口
      鄉○○路208 號中湖頭郵局操作自動櫃員機，由兆豐國際
      商業銀行帳戶00000000000 之帳號戶頭匯出2,000 元至上
      揭丙○○所有之新竹市農會內湖分部帳戶內。
（五）嗣因甲○○、戊○○、乙○○、丁○○察覺有異，分別報
      警處理，始循線查獲上情。
二、案經新竹市警察局第三分局報告臺灣新竹地方法院檢察署檢
    察官偵查後聲請簡易判決處刑案；暨臺中縣政府警察局烏日
    分局報告臺灣臺中地方法院檢察署檢察官呈請臺灣高等法院
    檢察署檢察長核轉臺灣苗栗地方法院檢察署檢察官偵查後移
    送併辦審理。
三、理由：
    訊據被告丙○○坦承坦承有上揭幫助他人詐欺取財之犯行云
    云（見本院卷第23頁背面），其稱伊於99年3 月19日從報紙
    分類廣告看到應徵電話聊天小姐之廣告，就撥打上面刊登之
    電話去應徵工作，由1 名自稱「江姐」之人向伊表示應徵該
    工作需取得其銀行帳戶及提款卡等資料云云，而伊於99年3
    月19日18時許在苗栗縣頭份鎮○○道旁的聯合客運以空軍一
    號快遞的方式，將其所有新竹市農會內湖分部帳號00000000
    000000號之存摺、提款卡、提款卡密碼連同身分證影本及健
    保卡影本等，寄到所稱臺中市朝馬站的「聲易科技有限公司
    」給「江姐」，直至伊到內湖農會辦理存摺及提款卡掛失時
    ，經櫃臺人員告帳戶已成為警示帳戶，才知帳戶遭詐騙集團
    冒用云云。（見臺灣新竹地方法院檢察署99年度偵字第3130
    號偵查卷（下稱「臺灣新竹地方法院檢察署偵查卷」）第4
    至6 、50頁、本院卷第23頁）經查：
（一）本件新竹市農會內湖分部帳號00000000000000號帳戶係被
      告丙○○於96年6 月15日所申請設立，除據被告丙○○前
      述所為之供述外，亦有新竹市農會開戶資料暨帳戶交易明
      細表各1 份在卷可稽（見臺灣苗栗地方法院檢察署99年度
      偵字第4316號偵查卷後附之臺中縣警察局烏日分局刑案偵
      查卷宗（下稱「烏日分局刑案偵查卷」）第71至82頁) 。
      而本案被害人甲○○、戊○○、乙○○、丁○○等，分別
      於99年3 月20日17時40分、11時34分、16時20分、18時2
      分，分別轉帳5,005 元、6,000 元、9,123 元、2,000 元
      至被告丙○○所提供上揭新竹市農會帳戶等情，除據被害
      人甲○○、戊○○、乙○○、丁○○分別於警詢時之指訴
      外，亦有被害人甲○○提供之國泰世華銀行自動櫃員機交
      易明細表1 紙、被害人戊○○提供之中國信託銀行自動櫃
      員機交易明細表1 紙、被害人乙○○提供之國泰世華銀行
      帳號000000000000之存摺影本1 紙、被害人丁○○提供之
      中華郵政自動櫃員機交易明細表1 紙（見臺灣新竹地方法
      院檢察署偵查卷第37至39、21、22、28、29、9 、10、42
      、23頁、臺中縣警察局烏日分局刑案偵查卷第41頁及臺灣
      新竹地方法院檢察署偵查卷第14頁）以及臺北縣政府警察
      局新莊分局林口分駐所之陳報單、受理詐騙帳戶通報警示
      簡便格式表、受理刑事案件報案三聯單、受理各類案件紀
      錄表、內政部警政署反詐騙諮詢專線紀錄表各1 份、臺南
      縣永康分局龍潭派出所之陳報單、受理詐騙帳戶通報警示
      簡便格式表、受理刑事案件報案三聯單、內政部警政署反
      詐騙諮詢專線紀錄表各1 份、嘉義市政府警察局第一分局
      長榮派出所及桃園縣政府警察局中壢分局內壢派出所之陳
      報單、受理詐騙帳戶通報警示簡便格式表、受理刑事案件
      報案三聯單、受理各類案件紀錄表、內政部警政署反詐騙
      諮詢專線紀錄表各1 份附卷可參（見臺灣新竹地方法院檢
      察署偵查卷第8 、11至13、15至20、24至27、30、36、40
      、41、43至45頁）。是認前揭某成年人「江姐」與所屬詐
      騙集團即「范小姐」、自稱彰化銀行行員男子、帳號「
      joy222579 」及「HAUNG12345」之網路賣家、「某甲」等
      使用被告丙○○所交付之新竹市農會內湖分部帳號000000
      00000000號帳戶作為渠等詐欺取財犯行而分別供作被害人
      甲○○、戊○○、乙○○、丁○○匯款往來之用無訛。
（二）被告丙○○陳稱是要應徵工作，才將上開新竹市農會之存
      摺、提款卡及密碼等資料交付與某成年人「江姐」，「江
      姐」要求伊先將帳戶內的前領出來，如果伊沒有將錢領出
      來，就不會將提款卡、密碼等資料交給「江姐」，伊未因
      此收受任何金錢等語。經查：
  １、衡諸事理，一般民間公司行號或業者若要徵求工作夥伴，
      理應會要求求職者須先提供履歷表及前往該公司行號或營
      業地點面試，並就求職者之學、經歷抑或本身工作能力是
      否勝任工作之性質加以評斷，始合常情。然據被告丙○○
      上開所述，該某成年人「江姐」並未對被告丙○○其個人
      之學、經歷及工作能力等相關事宜詳細加以詢問，亦未要
      求至所謂「聲易科技有限公司」進行面試，卻直接要求伊
      提供其個人之金融帳戶資料，顯已悖離事理。況被告丙○○尚未正式上班即將本件帳戶之存摺、提款卡及密碼一併
      交寄予「江姐」，卻對「江姐」之真實姓名、年籍資料及
      確實之工作時間、工作報酬、工作地點等關係個人權益之
      重要事項均毫無所悉，核與一般工作應徵之過程迥異。
  ２、再者，銀行帳戶存摺、提款卡及密碼資料等物事關個人財
      產權益之保障，除非本人或與本人親密關係者，難認有何
      理由可自由流通使用該存摺、提款卡及密碼資料，縱使特
      殊情況偶有交付他人使用之需，亦必然深入瞭解用途及合
      理性後，再行提供以使用，方符常情，而一般公司行號應
      徵員工或辦理員工薪資轉帳，僅需員工提供帳號、戶名等
      資料即可，無庸提供帳戶存摺、提款卡及密碼資料予公司
      使用，該「江姐」既表明被告丙○○所交付之帳戶係供日
      後公司薪資轉帳之用，依一般公司行號應徵員工或辦理員
      工薪資轉帳，固需員工提供本人之帳號、戶名等資料即可
      ，無庸提供帳戶存摺、提款卡及密碼資料予公司使用，又
      被告丙○○既稱係應徵該公司電話聊天小姐，而從事該工
      作並無提供帳戶予公司使用之理，被告丙○○雖仍為學生
      ，然對於應徵工作時不應交付存摺、提款卡之訊息現已廣
      為於媒體播送，實屬社會一般常識，被告丙○○自應明悉
      ，況被告丙○○尚未在該公司工作，對所應徵工作之內容
      亦不甚瞭解，更無必要交付上開帳戶存摺、提款卡及密碼
      資料等重要物品予真實姓名年籍不詳之某成年人「江姐」
      之理。
  ３、復按刑法上之故意，分為直接故意（確定故意）與間接故
      意（不確定故意），「行為人對於構成犯罪之事實，明知
      並有意使其發生者」為直接故意；又「行為人對於構成犯
      罪之事實，預見其發生而其發生並不違背其本意者」為間
      接故意，刑法第13條第1項、第2項定有明文。茲衡諸常情
      ，今日一般人至金融機關開設帳戶使用，係極為方便容易
      且迅速之事，苟有使用金融存款帳戶之正當用途，自以使
      用其本人或可信賴之親友申請之帳戶，最為便利安全，始
      可避免帳戶名義人反悔或心存歹念，利用通知掛失止付、
      變更存戶印鑑圖章或換摺之方式，將帳戶內之款項領走一
      空，反致使用帳戶人蒙受損失，故苟非意圖以他人之帳戶
      從事不法用途，並藉以逃避查緝，自無花費金錢或以其他
      方法向無相當信賴關係之陌生人取得帳戶使用之理，且近
      年來不法份子詐財之犯罪類型層出不窮，該等犯罪，多數
      均係利用他人帳戶作為詐欺所得財物之出入帳戶，業經媒
      體廣為披載，是依一般人通常之知識、智能及經驗，均已
      詳知向陌生人購買、承租或其他方法取得帳戶者，多係欲
      藉該帳戶取得不法犯罪所得，且隱匿帳戶內資金之實際取
      得人之身分，以逃避追查，則被告丙○○自難諉稱不知，
      從而被告丙○○對於相關帳戶資料遭他人取得後，將可能
      被用來作為詐欺取財等非法用途上，應有所預見，且不違
      背其本意。是以，被告丙○○猶提供相關金融帳戶資料予
      「江姐」與其所屬之詐欺集團成員，當堪認被告丙○○亦
      有容任或允許將提供之金融帳戶資料作為詐欺取財之匯款
      指定帳戶使用，準此，被告丙○○顯有幫助詐欺取財之不
      確定故意存在，應堪認定。
  ４、次按刑法上之幫助犯，係指以幫助之意思，對於正犯資以
      助力，而未參與實施犯罪之行為者而言。查被告丙○○將
      其所有之新竹市農會內湖分部帳號00000000000000號帳戶
      之存摺、提款卡及密碼等資料提供予「江姐」與其所屬之
      詐欺集團成員之行為，要屬詐欺取財構成要件以外之行為
      ，則被告丙○○應屬以幫助之意思，參與詐欺取財構成要
      件以外之行為，應以詐欺取財之幫助犯論。
（三）綜上，本件被告丙○○犯行明確，應依法予以論科。
四、論罪科刑：
（一）論罪：
  １、按前開成年之「江姐」與其所屬詐騙集團成員於取得上開
      被告丙○○所有新竹市農會內湖分部帳戶之存摺、提款卡
      及密碼等資料後，共同基於意圖不法所有之犯意聯絡及行
      為分擔，在拍賣網站刊登拍賣訊息或佯稱取消分期付款之
      詐騙方式，引誘被害人甲○○、戊○○、乙○○、丁○○
      等信以為真陷於錯誤，因而分別於99年3 月20日17時40分
      、11時34分、16時20分、18時02分，分別轉帳5,005 元、
      6,000 元、9,123 元、2,000 元至被告丙○○所提供上揭
      新竹市農會帳戶內等情，是核上開「江姐」及其所屬詐騙
      集團成員等人所為，均係犯刑法第339 條第1 項之詐欺取
      財罪。
  ２、又上開自稱「江姐」及其所屬詐騙集團成員等成年人即「
      范小姐」、「彰化銀行行員」、「某甲」等就上開詐欺取
      財既遂犯行，有犯意聯絡及行為分擔，為共同正犯。
  ３、被告丙○○基於幫助上開某成年人「江姐」及其所屬詐騙
      集團成員等成年人向他人詐欺取財之犯意，將其所有之新
      竹市農會內湖分部帳號00000000000000號帳戶之存摺、提
      款卡及密碼等資料一併提供予某成年「江姐」及其所屬詐
      騙集團成員等成年人供作詐財之用，是核其所為，係犯幫
      助犯刑法第339條第1項之詐欺取財罪，並應依刑法第30條
      第2項之規定減輕其刑。
  ４、又被告丙○○係以1 次交付上開新竹市農會內湖分部帳號
      00000000000000號之帳戶存摺影本、提款卡及密碼之行為
      ，幫助「江姐」與其所屬之詐欺集團成員先後詐騙被害人
      甲○○、戊○○、乙○○、丁○○等人，而觸犯數幫助詐
      欺取財罪，為同種想像競合，應依刑法第55條前段規定，
      從一重處斷。
  ５、至臺灣苗栗地方法院檢察署99年度偵字第4316號移送併辦
      部分，核與本件（臺灣新竹地方法院檢察署99年度偵字第
      3130號）聲請簡易判決處刑之犯罪事實具有同一案件之關
      係，本院併予審酌如上，附此敘明。
（二）量刑：爰審酌被告丙○○前無任何刑事紀錄，有臺灣高等
      法院被告前案紀錄表1 份在卷可稽，足徵素行良善，惟其
      得以知悉所提供之相關金融帳戶將遭人供做詐欺取財之工
      具，竟任將其所有之相關金融帳戶資料交付予不法份子使
      用，非惟幫助詐騙者遂行詐財目的，同時使詐財者得以隱
      匿其真實身分，降低遭查獲之風險，助長犯罪之猖獗，破
      壞社會秩序甚鉅，然其犯後坦承犯行，態度尚佳，故量處
      如主文所示之刑，併諭知易科罰金之折算標準，以示懲儆
      。
（三）緩刑：末查被告丙○○前未曾因故意犯罪受有期徒刑以上
      刑之宣告等情，已如上述，茲念其因一時失慮，致罹刑典
      ，經此偵查科刑之教訓，當已知所警惕，信無再犯之虞，
      且其願意與被害人調解，且被害人戊○○、乙○○、丁○○等業已表示不願向被告丙○○求償，被害人甲○○未於
      調解期日到庭致調解無法成立等情，有本院99年5月12日
      、7 月2日、7月5日及7月19日公務電話紀錄表各1份、本
      院99 年7月15日、8月11日刑事報到單等在卷可稽（見本
      院卷第5 、15、16、18、22頁），被告丙○○於本院訊問
      中坦承犯行，深具悔意，本院因認前所宣告之刑，以暫不
      執行為適當，併予宣告緩刑2 年，以啟自新。
五、依刑事訴訟法第449條第1項、第450條第1項、第454條第1項
    ，刑法第339條第1項、第30條第1項前段、第2項、第41條第
    1項前段、第2項、第55條前段、第74條第1項第1款，刑法施
    行法第1 條之1 第1 項、第2 項前段，逕以簡易判決處刑如
    主文。
中    華    民    國    99    年    8     月    25    日
                      刑事簡易庭法  官  劉兆菊
以上正本證明與原本無異。
如不服本判決應於收受判決後10日內向本院提出上訴書狀，並應
敘述具體理由。其未敘述上訴理由者，應於上訴期間屆滿後20日
內向本院補提理由書(均須按他造當事人之人數附繕本)「切勿逕
送上級法院」。
中    華    民    國    99    年    8     月    25    日
                                書記官  林兆嘉
附錄論罪科刑法條：
中華民國刑法第339條第1項
意圖為自己或第三人不法之所有，以詐術使人將本人或第三人之
物交付者，處5 年以下有期徒刑、拘役或科或併科1 千元以下罰
金。
中華民國刑法第30條
幫助他人實行犯罪行為者，為幫助犯。雖他人不知幫助之情者，
亦同。
幫助犯之處罰，得按正犯之刑減輕之。

司法院資訊處製作；財團法人民間司法改革基金會備份。
